【裁判字號】    96,交簡上,310
【裁判日期】    970611
【裁判案由】    公共危險
【裁判全文】
臺灣桃園地方法院刑事判決           96年度交簡上字第310號
上  訴  人  臺灣桃園地方法院檢察署檢察官
被      告  丙○○
上列上訴人因被告公共危險案件，不服本院於民國96年11月20日
所為之96年度桃交簡字第4516號第一審簡易判決（聲請簡易判決
處刑案號：96年度偵字第26101 號）提起上訴，本院管轄第二審
合議庭判決如下：
    主  文
原判決撤銷。
丙○○服用酒類，不能安全駕駛動力交通工具而駕駛，累犯，處
有期徒刑陸月，如易科罰金，以新臺幣貳仟元折算壹日。
    事  實
一、丙○○曾多次因酒後駕車之公共危險案件，分別經本院91年
    度壢交簡字第1281號判處罰金銀元15000 元確定；94年度桃
    簡字第565 號判決判處有期徒刑3 月，再經本院合議庭94年
    度簡上字第188 號判決上訴駁回確定，於民國94年11月16日
    易科罰金執行完畢（構成累犯）；臺灣新竹地方法院95年度
    竹北交簡字第149 號判決判處有期徒刑4 月，嗣經減刑為有
    期徒刑2 月確定；最近1 次又因酒後駕車公共危險案件，經
    本院以96年度交易字第88號判決判處有期徒刑6 月確定，經
    減刑為有期徒刑3 月確定。詎未知警惕，於96年10月5 日凌
    晨零時35分許，騎乘車號PK2 －739 號重型機車，自工作地
    點桃園縣平鎮市○○路雙連2 段163 之1 號弘晉企業公司離
    去欲返家，途中利用停等紅燈之機會，飲用米酒5 、6 次，
    共計飲用約300C.C. 之米酒，而飲用酒精過量，已達不能安
    全駕駛動力交通工具之程度，猶繼續騎乘上開機車返家，嗣
    於同日凌晨1 時許，丙○○騎車行經桃園縣中壢市○○路27
    號前時，因騎車搖擺不定為警攔檢，對其施以酒精濃度測試
    ，測得其吐氣所含酒精濃度2. 37 MG／L ，因而查獲上情。
二、案經桃園縣政府警察局中壢分局報請臺灣桃園地方法院檢察
    署檢察官偵查後聲請簡易判決處刑。
    理  由
一、訊據被告丙○○對於上開飲酒騎車而為警查獲之情節均坦承
    不諱，惟辯稱：我的呼氣酒精濃度不可能這麼高，2.37MG／
    L 應該已經無法騎機車了，我認為酒測值有問題云云。經查
    ，被告於96年10月5 日凌晨零時35分許，騎乘車號PK2 －73
    9 號重型機車，自工作地點桃園縣平鎮市○○路雙連2 段16
    3 之1 號弘晉企業公司離去欲返家，途中利用停等紅燈之機
    會，飲用米酒5 、6 次，共計飲用約300C.C. 等情，業經被
    告於警詢、本院第二審審理中坦承不諱，而被告於同日凌晨
    1 時許，在桃園縣中壢市○○路27號為警攔查，而測得被告
    呼氣所含酒精濃度為2. 37 MG／L ，且被告在生理協調平衡
    檢測時，有關「雙腳併攏，兩手貼緊大腿，將一腳向前抬高
    離地15公分，並停止不動30秒」、「雙腳併攏，雙手向前平
    伸，閉眼，輪流使用左右手的食指指尖觸摸鼻尖」、「閉雙
    眼，30秒內朗誦阿拉伯數目由1001、1002....1030」等項目
    均不合格，且被告有蛇行、車身搖擺不定，轉彎半徑過大或
    過小等駕駛操控欠佳情形，車輛行徑偏離常軌，時而加速，
    時而突停，顯無法正常操控，被告經警命被告作平衡動作，
    被告腳步不穩，被告查獲、測試或訊問過程有呆滯木僵、多
    話等情，有被告呼氣酒測濃度紀錄單、桃園縣政府警察局汽
    車駕駛人酒後生理協調平衡檢測紀錄卡、刑法第185 條之3
    酒後駕車案件觀察紀錄表各1 紙在卷可參，再依照交通部運
    輸研究所民國79年8 月對駕駛人行為之研究（酒醉駕車對駕
    駛行為之分析研究）指出，吐氣每公升酒精含量零點二五毫
    克等於血液中酒精濃度（Blood Alcohol Concentration ，
    簡稱BAC）0.05%（亦即每100 毫升血液中含50毫克酒精），
    而（一）BAC 到達0.03% 至0.05% 時，對駕駛能力之影響為
    ：多數駕駛人心境逐漸變幻不定、視覺與反應靈敏性減弱、
    對速度及距離的判斷力差。對心理行為之影響為：觀察力逐
    漸欠缺、心情漸趨輕鬆、自信心增加、多話、精神狀態處於
    陶醉感。（二）BAC 到達0.05% 至0.08% 時，對駕駛能力之
    影響為：反應遲鈍：駕駛能力受損、遲而不決或決而不行。
    對心理行為之影響為：情緒鬆散、感情與行為趨向誇張、肌
    肉不協調、精神處於興奮狀態。（三）BAC 到達0. 08%至0.
    15% 時，對駕駛能力之影響為：判斷力嚴重受到影響、體能
    與精神協調受損、駕駛之體能困難增加。對心理行為之影響
    為：產生情緒異常現象、步伐不平穩、言語不清、反應惡劣
    、記憶及判斷力受損、精神處於錯亂狀態。（四）超過0.15
    % ，對駕駛能力之影響為：視線搖晃、駕駛已進入恍惚狀態
    、判斷及理解遭到扭曲、駕駛不穩定。對心理行為之影響為
    ：意識不明、嘔吐、站、走及講話困難、責任感喪失、精神
    處於麻痺狀態。（五）超過0.5%，對駕駛能力之影響為：無
    法開車。對心理行為之影響為：爛醉如泥、失去知覺可能致
    死、精神處於昏睡狀態。本件被告其吐氣所含酒精濃度為每
    公升2.37毫克，換算值為0.474%，揆諸前開說明，被告顯已
    達不能安全駕駛之程度，足認被告確實有飲酒後已達不能安
    全駕駛情形而駕駛機車之情甚明。至於被告辯稱該酒測值過
    高云云，經證人即查獲被告之桃園縣政府警察局中壢分局文
    化派出所警員乙○○於本院第二審審理中證稱：當時我跟副
    所長甲○○一起在中華路巡邏，看到被告在中華路與普忠路
    口停紅綠燈時，從機車後方籃子拿瓶裝的東西喝，起步時機
    車搖擺，故我們在前方將被告攔下，施以酒測，被告被我們
    攔下後經過15分鐘休息才酒測，而酒測的儀器有經濟部測試
    合格證明等語，並有經濟部標準檢驗局呼氣酒精測試器檢定
    合格證書1 紙在卷足參，被告經警攔檢後既有休息15分鐘，
    而該酒測儀器又經經濟部標準檢驗局檢定合格，並無證據可
    認有何檢測錯誤之情形，被告空言辯稱酒測值過高云云，難
    為本院所採信。綜上所述，被告犯行明確，應依法論科。
二、(一)查刑法第185 條之3 服用毒品、麻醉藥品、酒類或其他相
    類之物，不能安全駕駛動力交通工具而駕駛者之罰則規定，
    業經修正於民國97年1 月2 日公布而於97年1 月4 日生效，
    修正前「處1 年以下有期徒刑、拘役或3 萬元以下罰金。」
    ，修正後則「處1 年以下有期徒刑、拘役或科或併科15萬元
    以下罰金。」，本件被告丙○○行為後，刑法第185 條之3
    法律已有變更，比較修正前後之規定，以修正前之規定較有
    利於被告，依刑法第2 條第1 項前段，應適用修正前刑法第
    185 條之3 之規定處斷。(二)核被告丙○○所為，係犯修正前
    刑法第185 條3 之服用酒類不能安全駕駛動力交通工具而駕
    駛罪。被告前因酒後駕車之公共危險案件，經本院94年度桃
    簡字第56 5號判決判處有期徒刑3 月，再經本院合議庭94年
    度簡上字第188 號上訴駁回確定，於94年11月16日易科罰金
    執行完畢，有臺灣高等法院被告前案紀錄表、臺灣桃園地方
    法院檢察署刑案查註紀錄表在卷可參，被告於有期徒刑執行
    完畢後5 年內故意再犯本件有期徒刑以上之罪，為累犯，應
    依刑法第47條第1 項規定加重其刑。原審審酌被告刑法第57
    條之一切情狀，引用刑法第185 條之3 、第41條第1 項前段
    、刑法施行法第1 條之1 第1 項、第2 項後段，量處被告有
    期徒刑6 月，並諭知易科罰金之折算標準，固非無見，惟原
    審判決未及審酌刑法第185 條之3 法律修正情形及未論被告
    上開累犯應加重其刑之情形，容有未洽，自應由本院第二審
    合議庭將原判決撤銷後自為判決。公訴人認被告已有多次酒
    後駕車紀錄，本次呼氣酒測值又高達2.37MG／L ，然原審僅
    判處被告有期徒刑6 月，量刑過輕，應判處被告有期徒刑10
    月，提起本件上訴，惟法官於有罪判決中，究應如何量處罪
    刑，為實體法賦予審理法官裁量之刑罰權事項，法官行使此
    項裁量權，自得依據個案情節，參諸刑法第57條所定各款犯
    罪情狀之規定，於該法定刑度範圍內，基於合義務性之裁量
    ，量處被告罪刑；質言之，法官為此量刑之裁量權時，除不
    得逾越法定刑或法定要件外，尚應符合法規範之體系及目的
    ，遵守一般有效之經驗及論理法則等法原則，亦即應兼顧裁
    量之外部及內部性，如非顯然有裁量逾越或裁量濫用之違法
    情事，自不得任意指摘為違法，此亦為最高法院歷年多起判
    例所宣示之原則（參見最高法院80年臺非字第473 號判例、
    75年臺上字第70 33 號判例、72年臺上字第6696號判例、72
    年臺上字第36747 號判例等），而檢察官既於偵查後依據被
    告自白及現存證據，足以認定被告犯罪，而向本院聲請簡易
    判決處刑，然依刑事訴訟法第449 條第3 項規定，簡易判決
    所科之刑僅限於宣告緩刑、得易科罰金之有期徒刑、拘役或
    罰金刑為限，顯見原偵查檢察官已有給被告自新機會之意而
    向本院聲請簡易判決處刑，原審亦依聲請而斟酌刑法第57條
    之一切情狀，為被告有期徒刑6 月之宣告，並無量刑失當之
    情況；又檢察官認應判處被告有期徒刑10月云云，惟已超過
    簡易判決處刑宣告刑有期徒刑6 月刑之限制，原審簡易判決
    自無法判處被告有期徒刑10月，上訴人認原審量刑過輕提起
    本件上訴，並無理由。爰審酌被告前已有多次酒後駕車之紀
    錄，已如前述，本次犯罪之動機、目的、犯罪手段、犯罪所
    生之危害，事後已坦承犯行，平日素行、智識程度等一切情
    狀，量處如主文所示之刑，並諭知易科罰金之折算標準。
據上論斷，應依刑事訴訟法第455 條之1 第1 項、第3 項、第36
9 條第1 項前段、第364 條、第299 條第1 項前段，刑法第2 條
第1 項前段、修正前第185 條之3 、第47條第1 項、第41條第1
項前段，刑法施行法第1 條之1 第1 項，判決如主文。
本案經檢察官徐文豪到庭執行職務。
中    華    民    國    97    年    6    月    11     日
                 臺灣桃園地方法院刑事第四庭
                     審判長法  官    黃斯偉
                           法  官    張淑華
                           法  官    蘇昭蓉
以上正本證明與原本無異。
不得上訴。
                           書記官    黃俊燁
中    華    民    國    97    年    6     月    11    日


司法院資訊處製作；財團法人民間司法改革基金會備份。
